臺灣彰化地方法院刑事判決　　　　　　　　　　　　　九十年度易字第一三五號
　　公　訴　人　臺灣彰化地方法院檢察署檢察官
　　被　　　告　甲○○
　　　　　　　　己○○
　　　　　　　　乙○○
　　選任辯護人　陳世煌律師
　　　　　　　　劉嘉堯律師
　　　　　　　　楊振裕律師
右列被告等因詐欺等案件，經檢察官提起公訴（八十九年度偵字第四一六一號），本
院判決如左：
    主  文
甲○○、己○○、乙○○均無罪。
    理  由
一、公訴意旨略以：被告乙○○係彰化縣永靖鄉農會福興村農事小組組長，負責該鄉
    福興村公墓有關樹木、雜草整理工程之驗收，及驗收報告之製作並請款之工作，
    明知其弟甲○○及己○○並未至該公墓整理雜草，竟與甲○○、己○○共同基於
    概括犯意之聯絡，連續於民國八十七年七月三十日及八十八年十一月二十日，將
    甲○○及己○○整理公墓雜草之不實事項登載在驗收報告，並於八十七年七月三
    十日及八十八年十二月廿九日，據以向永靖鄉農會申請補助款各新台幣（下同）
    二萬五千元，致永靖鄉農會陷於錯誤，於八十七年八月四日及八十九年一月三十
    一日如數給付乙○○、甲○○及己○○，足以生損害於永靖鄉農會，因認被告等
    共同涉犯刑法第二百十六條之行使第二百十五條（起訴書誤載為第二百十四條）
    之業務上登載不實文書罪及第三百三十九條第一項之詐欺取財罪。
二、按犯罪事實應依證據認定之，無證據不得推定其犯罪事實，刑事訴訟法第一百五
    十四條定有明文。公訴意旨認被告等共同涉犯刑法第二百十六條之行使第二百十
    五條之業務上登載不實文書罪及第三百三十九條第一項之詐欺取財罪，無非以告
    發人庚○○供稱及證人丙○○、戊○○證稱福興村公墓之雜草、樹木係福興村村
    長丙○○雇工整理等語，並有永靖鄉公所函附福興村公墓除草資料在卷可稽，為
    其主要之論據。被告等均否認有行使業務上登載不實文書及詐欺取財之犯行，皆
    辯稱確有整理福興村公墓之雜草等語。經查福興村村長丙○○自八十七年八月一
    日就任以後，固每年皆曾僱工整理福興村公墓之雜草，此據證人丙○○結證屬實
    。然丙○○亦證稱：「八十七年重陽節一次，八十八年清明節、重陽節前各補助
    一次，是公所補助的。」、「農會是一年補助一次，補助農事小組長，公所是每
    年補助二次，補助村長，我們是受領公所補助的款項。」等語，證人即八十八年
    間擔任永靖鄉農會理事長之丁○○也證稱：「農會是一年補助一次，補助農事小
    組長，公所是每年補助二次，補助村長，各補助各的」等語，參以偵查卷所附永
    靖鄉公所函附福興村公墓除草資料及永靖鄉農會理事會議案，可知永靖鄉公所、
    永靖鄉農會對於福興村公墓雜草之整理，各有撥款補助，得分別依其規定，整理
    公墓雜草，受領補助，互不相干，而福興村村長丙○○僱工整理福興村公墓之雜
    草，乃受領永靖鄉公所之補助款，並非向永靖鄉農會申請補助。是以，丙○○依
    永靖鄉公所之規定，僱工整理福興村公墓之雜草一事，並不能當然證明被告甲○○及己○○未依永靖鄉農會之規定，於八十七年七月間及八十八年十一月間整理
    福興村公墓之雜草。告發人庚○○及證人戊○○固均供稱未曾看過被告等整理福
    興村公墓之雜草等語。但如同證人丙○○所證：「被告在八十七年、八十八年有
    無去割草，我不知道，因為公墓太大了。」，且「未整理公墓之雜草」，乃一消
    極事實，告發人庚○○及證人戊○○既非整理公墓雜草之管理或監督單位，依渠
    等所供，亦非每日必經過福興村公墓，則渠等供稱未曾看過被告等整理福興村公
    墓之雜草等語，亦無從證明被告甲○○及己○○未於八十七年七月間及八十八年
    十一月間整理福興村公墓之雜草。何況證人江沛瑾於偵訊中即已供稱八十七年間
    確曾與被告甲○○及己○○整理福興村公墓之雜草等語。且證人即永靖鄉農會職
    員辛○○亦證稱：「（問：是否有擔任公墓的驗收？）小組長做完以後，我自己
    會去現場照相驗收，這是請款的程序。」、「（問：在八十七年、八十八年的時
    候，是否有到現場照相？）都有到現場照相。」、「（提示偵查卷所附照片）是
    我照相的沒錯。」等語，再核諸永靖鄉農會函附驗收公墓照片，實亦難認被告甲○○及己○○未於八十七年七月間及八十八年十一月間整理福興村公墓之雜草。
    雖依被告甲○○之請假卡顯示，甲○○於八十七年七月間並無連續四天請假之記
    錄。然其工作有輪值夜班之情形，此業據其於偵訊中供述在卷，並經證人楊錫勳
    、盧建忠證述無訛。故亦不得僅據被告甲○○並無連續四天請假之記錄，即遽認
    被告甲○○及己○○未於八十七年七月間及八十八年十一月間整理福興村公墓之
    雜草。綜據上述，被告甲○○及己○○未於八十七年七月間及八十八年十一月間
    整理福興村公墓雜草之事實，既難以認定，自無從證明被告乙○○在驗收報告所
    為被告甲○○及己○○於八十七年七月間及八十八年十一月間整理福興村公墓雜
    草一事之記載，乃屬不實。則公訴意旨所指被告等三人行使業務上登載不實之文
    書，向永靖鄉農會申請補助款，詐欺永靖鄉農會之情事，更不足以憑取。此外，
    復查無其他積極證據，足資憑認被告等有何公訴意旨所指之犯行，是不能證明被
    告等犯刑法第二百十六條之行使第二百十五條之業務上登載不實文書罪及第三百
    三十九條第一項之詐欺取財罪，自均應為無罪之諭知。
據上論斷，應依刑事訴訟法第三百零一條第一項，判決如主文。
中    華    民    國    九十一      年      二      月      十  九      日
                        臺灣彰化地方法院刑事第三庭
                                    法      官  廖  國  佑
右正本證明與原本無異。
如不服本判決，應於判決送達後十日內，向本院提出上訴狀( 須附繕本 )。
                                    法院書記官  王  宣  雄
中    華    民    國    九十一      年      二      月      二十一      日
